【裁判字號】    99,行商訴,163
【裁判日期】    991223
【裁判案由】    商標註冊
【裁判全文】
智慧財產法院行政判決
                                   99年度行商訴字第163號
                                民國99年12月9日辯論終結
原      告  韓商‧喜來健股份有限公司（CERAGEM CO.,LTD.）
代  表  人  姜信長（Shin .
訴訟代理人  賀華谷律師
被      告  經濟部智慧財產局
代  表  人  王美花（局長）
訴訟代理人  李怡緻
上列當事人間因商標註冊事件，原告不服經濟部中華民國99年6
月24日經訴字第09906058620 號訴願決定，提起行政訴訟。本院
判決如下︰
    主  文
訴願決定及原處分均撤銷。
被告對於申請第097053077 號「Goodle」商標註冊案，應依本判
決之法律見解另為審定。
原告其餘之訴駁回。
訴訟費用由原告負擔二分之一，餘由被告負擔。
    事實及理由
一、事實概要
    原告前於民國（下同）97年11月18日以「Goodle」商標，指
    定使用於商標法施行細則第13條所定修正前商品及服務分類
    表第10類之「血壓計、物理治療器具、按摩器、紫外線燈治
    療器、紅外線燈治療器、超音波治療機械器具、醫療用床、
    腹部用帶、醫療用電動帶、椎骨矯正器、針灸器具、醫療用
    電毯、醫療用電動脊柱指壓療法裝置、醫療用護墊、醫療用
    電熱墊、醫療用電熱護墊、醫療用電熱床、醫療用電治療器
    具、熱氣治療器具、醫療用熱氣振動按摩器、醫療用復健器
    具、家用電動按摩器」及第11類之「家用目的淨水器、坐式
    浴缸、電氣加熱裝置、瞬間熱水加熱器、空氣殺菌器、空氣
    過濾設備、空氣除臭裝置、紅外線燈、電動式暖腳套、電暖
    腳套、非醫療用電毯、非醫療用電熱坐墊、非醫療用電熱床
    墊、非醫療用電熱襯墊、非醫療用電暖被器」商品，向被告
    申請註冊。經被告審查，認本件商標與據以核駁註冊第1260
    62號「Google」著名商標構成近似，有減損該商標識別性或
    信譽之虞，應不准註冊，而於99年1 月26日以商標核駁第32
    0514號審定書為核駁之處分。原告不服，提起訴願，經經濟
    部99年6 月24日經訴字第09906058620 號決定駁回，原告仍
    未甘服，遂向本院提起行政訴訟。
二、原告主張：
(一)據以核駁商標為美商古格公司（下稱古格公司）所申請註冊
    之「GOOGLE」商標，原告亦承認該商標於網路資訊搜尋服務
    界確屬著名，凡使用電腦網路資訊搜尋的人應均可知悉，並
    已確立其在該特定服務領域之著名程度，惟「GOOGLE」商標
    顯然僅係在該特定市場、特定消費人士間享有著名，則其保
    護之範圍亦應限於該特定的服務為是，因古格公司之多角化
    經營之程度尚低，而僅及於一般電子相關領域者。大部份知
    悉「GOOGLE」商標的人士通常具有相當辨識能力，故對於「
    GOOGLE」與「Goodle」二者間所具有顯而易見之差異，不致
    產生誤認混淆之情形。且系爭商標係原告自西元2000年開始
    使用於原告所專營的醫療及其相關產品上，當時「GOOGLE」
    商標仍非著名，原告絕無抄襲之意圖，且二者間於指定使用
    商品或服務類別顯不相同，應不致使相關消費者產生混淆誤
    認之虞。
(二)原告與「GOOGLE」商標所有權人即古格公司，對雙方間所使
    用的商標，於避免前述爭議之目的下，亦已就雙方商標於包
    括台灣之全世界各國間之使用，經過多次協商並達成協議，
    ，此協議之內容確經雙方之意思表示合致，由古格公司製作
    交給原告，而原告亦已簽妥該文件，並於99年11月23日將其
    回寄給古格公司，此可視為雙方間之協議已成立及生效者。
    而由該協議書第1 項及第2 項之約定可知古格公司已表示同
    意對於原告使用「Goodle」商標於國際分類第10類及第11類
    ，亦即包含本系爭案之醫療器材產品之領域，而雙方互相不
    干涉；故在此前提下，被告以系爭商標違反商標法第23條第
    1 項第12款之規定已無理由。
(三)為此起訴聲明請求：1.原處分及訴願決定均撤銷。2.命被告
    對系爭申請案為核准審定之處分。
三、被告之答辯
(一)古格公司係美國之上市公司，於1998年9月7日以股份有限公
    司之型式創立，設計並管理一網際網路搜尋引擎；Google網
    站於1999年下半年啟動。而Google目前亦已經成為最流行的
    搜尋引擎之一。本件商標圖樣文字「Goodle」與古格公司註
    冊第00126062號等「Google」著名商標圖樣相較，二者外文
    僅「d 」與「g 」字母之些微差異，且皆予人單純「文字」
    商標之整體印象，在「外觀、觀念、讀音」上高度近似，以
    具有普通知識經驗之消費者，於購買時施以普通之注意，可
    能會有所混淆而誤認二商品來自同一來源或雖不相同但有關
    聯之來源，應屬構成近似之商標。至於原告所稱本件商標圖
    樣之設計緣由，此並非消費者所得了解，故判斷商標是否近
    似，仍應就商標整體為觀察。
(二)系爭註冊商標雖指定使用於「血壓計、物理治療器具、按摩
    器、紫外線燈治療器、紅外線燈治療器、超音波治療機械器
    具、醫療用床、腹部用帶、醫療用電動帶、椎骨矯正器、針
    灸器具、醫療用電毯、醫療用電動脊柱指壓療法裝置、醫療
    用護墊、醫療用電熱墊、醫療用電熱護墊、醫療用電熱床、
    醫療用電治療器具、熱氣治療器具、醫療用熱氣振動按摩器
    、醫療用復健器具、家用電動按摩器。家用目的淨水器、坐
    式浴缸、電氣加熱裝置、瞬間熱水加熱器、空氣殺菌器、空
    氣過濾設備、空氣除臭裝置、紅外線燈、電動式暖腳套、電
    暖腳套、非醫療用電毯、非醫療用電熱坐墊、非醫療用電熱
    床墊、非醫療用電熱襯墊、非醫療用電暖被器」商品，與據
    駁商標指定使用之電腦相關服務之類似程度固然較低，然衡
    酌據以核駁商標具有高度之著名性，此部分亦為原告所不爭
    執，而原告於其後以近似之「Goodle」申請註冊，客觀上會
    減弱或分散據以核駁商標強烈指示單一來源的特徵及吸引力
    ，而使該商標在社會大眾的心中不會留下單一聯想或獨特性
    的印象，致有減損著名商標之識別性之虞，應有前揭法條規
    定之適用。為此答辯聲明請求駁回原告之訴。
四、本院之判斷
(一)按行政訴訟以保障人民權益，確保國家行政權之合法行使，
    增進司法功能為宗旨，行政訴訟法第1 條定有明文。同法第
    第5 條第2 項規定，人民因中央或地方機關對其依法申請之
    案件，予以駁回，認為其權利或法律上利益受違法損害者，
    經依訴願程序後，得向高等行政法院提起請求該機關應為行
    政處分或應為特定內容之行政處分之訴訟，此即所謂課予義
    務訴訟。而關於課予義務訴訟，司法審查之標的為人民請求
    行政機關應為或應為某特定內容之行政處分是否有理由，則
    法院應係對法院裁判時原告之請求權是否成立、行政機關有
    無行為義務之爭議，作成法律上判斷，故其判斷基準時點，
    原則上應以法院言詞辯論終結時之法律及事實狀態，作為判
    斷之基礎。次按相同或近似於他人著名商標或標章，有致相
    關公眾混淆誤認之虞，或有減損著名商標或標章之識別性或
    信譽之虞者，不得註冊。但得該商標或標章之所有人同意申
    請註冊者，不在此限。商標法第23條第1 項第12款本文及但
    書亦定有明文。再按私文書應由舉證人證其真正。但他造於
    其真正無爭執者，不在此限，行政訴訟法第176 條準用民事
    訴訟法第357 條本文及但書復定有明文。
(二)經查本件原告申請註冊之「Goodle」商標圖樣係由單純外文
    字母「G 」、「o 」、「o 」、「d 」、「l 」及「e 」依
    序排列所構成。而據以核駁之註冊第126062號「GOOGLE」商
    標圖樣亦係由單純外文字母「G 」、「O 」、「O 」、「G
    」、L 」及「E 」依序排列所構成。二者相較，於起首顯明
    處及字尾均有排列順序相同之外文字母「G 」、「o 」、「
    o 」及「l 」、「e 」或「G 」、「O 」、「O 」、及「L
    」、「E 」，僅字中字母「d 」與「G 」或字母大小寫等些
    微差異，異時異地隔離觀察及交易連貫唱呼之際，在外觀及
    讀音上極相彷彿，應屬近似之商標。且按事實於法院已顯著
    或為其職務上所已知者，無庸舉證。行政訴訟法第176 條準
    用第278 條第1 項定有明文。據以核駁「GOOGLE」商標係一
    對網站間關聯為分析檢索之搜尋引擎項目名稱，並首先使用
    於網際網路資訊及檢索搜尋服務上，其後於西元1998年並作
    為古格公司（Google Inc. ）名稱特取部分，並自西元1999
    年起即在我國取得註冊第126062號「GOOGLE」商標權，其所
    提供之網路資訊搜尋服務，已深受廣大消費者知悉及使用，
    以國內網路之高普及率觀之，「GOOGLE」具備高度著名程度
    之事實，於法院已屬顯著而無庸舉證，且為原告所不爭執。
    次查系爭註冊商標所指定使用之醫療用床、醫療用電動帶、
    醫療用電毯、醫療用電動脊柱指壓療法裝置... 及非醫療用
    電毯、非醫療用電熱坐墊、非醫療用電熱床墊... 等商品，
    雖與據以核駁「GOOGLE」商標所知名之電腦相關服務，二者
    似不具關聯性，惟審酌系爭註冊商標與據以核駁「GOOGLE」
    商標之近似程度，且據以核駁商標具有高度之著名性及識別
    性等因素綜合判斷，原告以外文「Goodle」作為本件商標圖
    樣，指定使用於醫療器具及非醫療儀器等商品，客觀上仍難
    謂無減弱或分散據以核駁商標指示單一來源之特徵及辨識力
    之可能。
(三)惟查原告主張已於99年11月23日與古格公司就本件商標註冊
    案達成協議，古格公司同意原告使用「Goodle」商標於國際
    分類第10類及第11類，此亦包含本件系爭申請註冊商標指定
    使用之醫療器材產品領域，此有原告提出其與Google公司之
    協議書影本及中文譯本一份在卷可憑，雖被告就協議書之真
    正並不爭執（見本院99年12月9 日言詞辯論筆錄第2 頁），
    然該協議書並非正本，且系爭商標是否確已符合商標法第23
    條第12款但書之情形，取得據以核駁商標所有人之同意申請
    註冊，仍有加以審查之必要，且被告亦自陳本件除引用據以
    核駁商標為不准註冊之事由外，是否仍有其他不予註冊之理
    由，仍有加以審查之必要。從而，為兼顧人民權益之保障，
    並確保國家行政權之合法行使，原告既已於本件言詞辯論終
    結前，提出據以核駁商標權利人同意申請註冊之文書，主張
    得與據以核駁商標併存，故本件於裁判時之事實已有變更，
    原處分及訴願決定未及審酌，而以商標法第23條第1 項第12
    款本文作為本件核駁系爭商標申請註冊之依據，已失其正當
    性，故原告訴請撤銷原處分及訴願決定，即無不合，應由本
    院將原處分及訴願決定均撤銷。惟原告申請註冊之本件商標
    是否僅依原告主張之協議書即應予以核准審定，及有無其他
    不准予註冊之事由，仍有待被告機關重新審酌而為決定，爰
    依行政訴訟法第200 條第4 款規定意旨，命被告機關遵照本
    院判決之法律見解對原告作成處分，則原告聲明求為判決命
    被告機關應作成系爭商標核准審定之處分，並未達全部有理
    由之程度，是以原告該部分之請求，即難准許，應予駁回。
五、本件事證已明，兩造其餘主張或答辯，已與本院判決結果無
    涉，爰毋庸一一論列，併此敘明。
據上論結，本件原告之訴為一部有理由，一部無理由，依智慧財
產案件審理法第1 條，行政訴訟法第104 條，第200 條第4 款、
民事訴訟法第79條，判決如主文。
中    華    民    國    99    年    12    月   23     日
                    智慧財產法院第二庭
                          審判長法  官  陳忠行
                                法  官  蔡惠如
                                法  官  熊誦梅
以上正本係照原本作成。
如不服本判決，應於送達後20日內向本院提出上訴狀並表明上訴
理由，如於本判決宣示後送達前提起上訴者，應於判決送達後20
日內補提上訴理由書（須按他造人數附繕本）。
中    華    民    國    99    年    12    月   23     日
                                書記官  陳士軒


司法院資訊處製作；財團法人民間司法改革基金會備份。
